【裁判字號】    97,交聲,43
【裁判日期】    980115
【裁判案由】    違反道路交通管理處罰條例聲明異議
【裁判全文】
臺灣澎湖地方法院交通事件裁定      97年度交聲字第43號
原處分機關  交通部公路總局高雄區監理所澎湖監理站
異  議  人  甲○○
即受處分人
上列異議人即受處分人因違反道路交通管理處罰條例案件，對
於交通部公路總局高雄區監理所澎湖監理站於民國97年11月5日
所為之處分（澎監違裁字第裁84-T00000000號），聲明異議，本
院裁定如下：
    主    文
異議駁回。
    理    由
一、按汽車駕駛人，行經有燈光號誌管制之交岔路口闖紅燈者，
    處新台幣（下同）1,800元以上5,400元以下罰鍰，並記違規
    點數3點，道路交通管理處罰條例第53條第1項、第63條第1
    項第3款定有明文。
二、原處分機關以異議人即受處分人甲○○騎乘車號PWD-280號
    重型機車於民國97年9月20日15時40分許，行經馬公市○○
    路、文學路交岔口闖紅燈，依道路交通管理處罰條例第53條
    第1項、第63條規定，裁處罰鍰新台幣（下同）1,800元，並
    記違規點數3點。
三、異議意旨略以：伊雖於上開時地騎乘機車經過該路口，但當
    時是綠燈，並非紅燈，為此聲明異議等語。
四、經查：
  (一)交通警察掣單舉發違反道路交通管理處罰條例所列之違規事
    實，本質上為行政處分，係公務員基於職務上之公權力，依
    法就特定之具體事件所為之具公法上效果之單方面行政行為
    ，如無形式上顯然之瑕疵可指，基於公務員為公法上行為具
    有公信力之原則，該行政行為當可被推定為真正，其據以依
    法處分之事實認定亦為正確無誤，此與民事訴訟法第355條
    第1項規定「文書依其程式及意旨得認作公文書，推定其為
    真正」之情形相同。本此公信原則，立法者乃賦予行政機關
    制定違反道路交通事件統一裁罰基準及處理細則，使執行勤
    務員警得當機處分，以達其維護交通秩序、安全之行政目的
    。反之，若謂公務員一切行政行為均需預留證據以證其實，
    則國家行政勢必窒礙難行，準此，刑事訴訟法就犯罪證據所
    列有關之規定與屬於行政秩序罰之交通違規裁罰本質不合之
    部分，自不在準用之列。從而，交通違規行政爭訟之舉證責
    任原理，應非如刑事案件中，必須超越任何合理懷疑，始可
    為有罪判決之嚴格程度，而係應與民事訴訟之舉證責任原理
    相類似，亦即基本上應就行政機關與人民所各自主張有利於
    己之事實，分配其應盡之舉證責任，而非逕予準用刑事訴訟
    上之「無罪推定」原則，此觀諸行政訴訟法第136條，規定
    行政訴訟程序準用民事訴訟法第277條舉證責任分配原則之
    立法意旨，即可明瞭。
  (二)受處分人於前揭時、地駕車行經有燈光號誌管制之交岔路口
    闖紅燈之違規事實，業經證人即澎湖縣政府警察局保安警察
    隊員警乙○○於本院調查時證稱：伊當時與同事駕車執行巡
    邏勤務，就跟在異議人騎乘之機車後方，跟了約50公尺左右
    ，到了路口很清楚看到異議人闖紅燈，所以就去追趕開單等
    語綦詳。本院斟酌證人乙○○為執行巡邏勤務之之公務員，
    其對周遭環境觀察程度自較一般人更為專注，又其與受處分
    人素不相識，並無仇隙，衡情應無甘冒偽證罪責風險而設詞
    構陷受處分人之理，本院既查無證據足資證明員警有捏造事
    實違法取締之情事，則執勤警員本其維護交通秩序、安全職
    責所為之舉發，自應受到合法、正確之推定。受處分人所辯
    ，難以採認。
五、從而，原處分機關依上開法律規定裁處異議人罰鍰1,800元
    ，並記違規點數3點，於法並無不合，異議人之異議為無理
    由，應予駁回。
六、據上論斷，應依道路交通管理處罰條例第87條第2項，道路
    交通案件處理辦法第19條，裁定如主文。
中    華    民    國    98    年    1    月    15    日
                      交通法庭  法  官  李宛玲
以上正本證明與原本無異。
如不服本裁定，應於裁定送達之翌日起5日內提出抗告狀於本院
（須附繕本）。
中    華    民    國    98    年    1    月    15    日
                                書記官  莊茹茵


司法院資訊處製作；財團法人民間司法改革基金會備份。
